【裁判字號】    99,調訴,2
【裁判日期】    991130
【裁判案由】    撤銷調解
【裁判全文】
臺灣高雄地方法院民事判決               99年度調訴字第2號
原      告  李瓊珍
            李瑞麟
            李瓊華
            李明沼
            李瓊玉
共      同
訴訟代理人  侯重信律師
被      告  郭耀昌
訴訟代理人  孫思福
被      告  國泰世紀產物保險股份有限公司高雄分公司
法定代理人  廖家興
訴訟代理人  孫思福
            陳倩玉
當事人間撤銷調解事件，本院於民國99年11月23日言詞辯論終結
，判決如下：
  主  文
原告之訴及假執行之聲請均駁回。
訴訟費用由原告負擔。
  事實及理由
一、原告主張：原告之父李有順於民國93年10月5 日遭被告郭耀
    昌駕車撞傷成殘，雙方雖曾於94年1 月10日在高雄縣大寮鄉
    調解委員會調解成立（94年鳳核字第113 號），由被告郭耀
    昌賠償車損及受傷之損害計新台幣（下同）160 萬元（含汽
    車強制險），96年間因李有順之爭取，被告國泰世紀產物保
    險股份有限公司（下稱國泰公司）再加付30多萬元，然此均
    係針對李有順之車損及傷殘所為，調解之既判力亦僅限於此
    ，詎李有順因傷勢嚴重，歷經3 年多之醫療，仍於97年1 月
    5 日因車禍殘存症狀導致不治死亡，此死亡之事實發生在前
    案調解核定之後，自不受前案調解效力之拘束。而原告為李
    有順之子女，李有順既因被告郭耀昌過失不法侵害致死，依
    民法第184 條第1 項、第192 條第1 項、第194 條第1 項之
    規定，原告李瓊珍自得請求被告郭耀昌賠償殯葬費80萬元，
    並與其他原告李瑞麟、李瓊華、李明沼、李瓊玉請求被告郭
    耀昌各賠償精神慰撫金20萬元，共計180 萬元，被告國泰公
    司為本件意外事故之保險人，尚有170 萬元之保險額度，原
    告等為保險受益人，得直接請求該公司給付保險金，若認原
    告等人非保險契約受益人，爰代位受益人請求給付及代位給
    付等語。並聲明：(一)被告應連帶給付原告李瓊珍100 萬元，
    原告李瑞麟、李瓊華、李明沼、李瓊玉各20萬元，及均自起
    訴狀繕本送達之翌日起至清償日止，按年利率5%計算之利息
    。(二)願供擔保請准宣告假執行。
二、被告方面：
  1.被告郭耀昌則以：李有順之死亡與本件車禍並無關聯，且伊
    當初調解時全權授權保險公司處理，並未隱瞞有投保第三人
    責任險之情事等語為辯。
  2.被告國泰公司則以：否認李有順死亡與車禍有關，本件車禍
    賠償前已經調解成立，當時已告知李有順，超過強制險部分
    由第三人責任險來理賠，原告不應再就同一事故提出請求，
    況被告郭耀昌係向被告公司投保第三人責任險，此並非定額
    給付之保險，需依保險事故發生時，被保險人應負法律責任
    之高低，於保險金額之限額內決定賠償金額，且在被保險人
    對第三人之債務尚未確定前，保險人對第三人並無成立債務
    之可能，遑論成立連帶債務，原告請求並無理由等語資為抗
    辯。並聲明請求駁回原告之訴。
三、兩造爭執與不爭執之事項：
  (一)不爭執事項：
  1.原告之父李有順於93年10月5 日與被告郭耀昌發生車禍糾紛
    ，雙方嗣於94年1 月10日在高雄縣大寮鄉調解委員會調解成
    立，由被告郭耀昌賠償車損及受傷之損害計160 萬元（含汽
    車強制險給付），並經本院以94年鳳核字第113 號核定調解
    內容在案。
  2.被告國泰公司於96年6 月20日再給付李有順殘廢給付23萬元
    及醫療給付76,399元。
  3.李有順於97年1 月5 日死亡，死亡證明書所記載之死亡原因
    為「大腸癌」。
  (二)爭執事項：
  1.李有順之死亡與系爭車禍有無因果關係？
  2.若有關聯，是否為本院94年鳳核字第113 號核定之調解內容
    效力所及？
  3.原告若可請求，喪葬費及精神慰撫金應為若干？
  4.原告請求被告連帶給付有無理由？
四、本院之判斷：
  (一)李有順之死亡與系爭車禍有無因果關係？
  1.按所謂相當因果關係，係指依經驗法則，綜合行為當時所存
    在之一切事實，為客觀之事後審查，認為在一般情形上，有
    此環境，有此行為之同一條件，均發生同一之結果者，則該
    條件即為發生結果之相當條件，行為與結果即有相當之因果
    關係。反之，若在一般情形上，有此同一條件存在，而依客
    觀之審查，認為不必然皆發生此結果者，則該條件與結果並
    不相當，不過為偶然之事實而已，其行為與結果間即無相當
    因果關係，最高法院95年台上字第1885號判決闡釋甚明。
  2.經查：李有順於97年1 月5 日死亡，死亡證明書記載其死亡
    之原因為「大腸癌」乙節，有上述死亡證明書附卷可參（見
    本院卷第10頁）。而李有順罹患大腸癌究與上述車禍所受顱
    內出血之外傷有無關連乙節，業經本院函詢義大醫院及高雄
    市立小港醫院，據渠等分別函覆稱：「該大腸癌之發生與病
    患於93年10月間因車禍致顱內出血之術後遺存症狀無直接關
    連」、「病患李有順先生‧‧‧於本院所診斷大腸癌，與顱
    內出血之術後後遺症之關連，在目前文獻報告尚無明確之關
    連性可言」等語，此有義大醫院99年6 月4 日義大醫院字第
    09900399號函及小港醫院99年6 月21日高醫港密字第099000
    00994 號函附卷可參（見本院卷第102-104 頁）。是依上述
    死亡診斷證明書及函文內容可知，倘導致李有順死亡之原因
    係大腸癌，則與其於93年10月間，因上述車禍事故所受之顱
    內出血術後遺存症狀，並無直接關連。是此，原告主張李有
    順死亡與上述車禍意外事故具有相當因果關係，向請求被告
    損害賠償，即與前述證據不符，要難採信。
  3.此外，依上述義大醫院函，其上另記載：「病患李有順死亡
    之直接原因係肺炎併呼吸衰竭及敗血性休克，與大腸癌並無
    直接相關」等語（見本院卷第102 頁）。縱依前揭義大醫院
    函文，認李有順係因肺炎併呼吸衰竭及敗血性休克而死亡而
    非大腸癌，然系爭車禍事故係於93年10月發生，而斯時李有
    順所受之傷害係顱內出血即頭部外傷，亦即李有順當時是否
    受有其它傷勢，原告並無提出證據證明，況原告迄今亦未提
    出李有順事後罹患肺炎之原因係上述車禍事故所致，又依原
    告提出李有順於96年6 月至高雄醫學大學附設中和紀念之診
    斷證明書，其上亦僅記載李有順罹患「頭部外傷併顱內出血
    術後」等語（見本院卷第8 頁），是此，依上述診斷證明書
    ，遲至96年6 月，即距上述車禍事故發生近3 年後，李有順
    斯時並未罹患肺炎之疾病，況原告亦未提出其他證據供本院
    審酌，準此，原告主張李有順若因肺炎死亡，亦與上述車禍
    意外事故有相當因果關係等語，亦與前述證據不符，要難採
    信。準此，既然李有順死亡之原因，無論是大腸癌或肺炎併
    發呼吸衰竭及敗血性休克，均無證據證明與上述車禍意外事
    故有關係。從而，原告請求被告賠償渠等精神慰撫金及喪葬
    費用，均無理由，應予駁回。
五、綜上所述，原告依侵權行為及保險契約請求被告給付連帶給
    付賠償金及遲延利息，均無理由，應予駁回。
六、據上論結，本件原告之訴為無理由，依民事訴訟法第78條、
    第85條第1 項，判決如主文。
中    華    民    國    99    年    11    月    30    日
                  民事第一庭  法  官張茹棻
以上正本係照原本作成。
如對本判決上訴，須於判決送達後20日內向本院提出上訴狀。如
委任律師提起上訴者，應一併繳納上訴審裁判費。
中    華    民    國    99    年    11    月    30    日
                              書記官林瑞標

司法院資訊處製作；財團法人民間司法改革基金會備份。
